臺灣高等法院臺中分院刑事判決　　　　　　　　九十三年度上重更(一)字第五五號
　　上　訴　人
　　即　被　告　丙○○
　　選任辯護人　林坤賢
　　　　　　　　蔣志明
右上訴人因毒品危害防制條例案件，不服臺灣南投地方法院九十二年度重訴字第一一
號中華民國九十二年十二月二十四日第一審判決（起訴案號：臺灣南投地方法院檢察
署九十二年度偵字第一二八七、一二八八、一二八九號），提起上訴，本院判決如左
：
    主      文
原判決關於丙○○販賣第一級毒品部分撤銷。
丙○○共同連續販賣第一級毒品，處無期徒刑，併科罰金新台幣壹佰萬元，罰金如易
服勞役，以罰金總額與陸個月之日數比例折算。褫奪公權終身。如附表編號八所示扣
案第一級毒品海洛因沒收銷燬之；如附表編號一至五、編號七所示扣案物品均沒收；
販賣第一級毒品所得新台幣參佰參拾貳萬貳仟元沒收，如全部或一部不能沒收時，以
其財產抵償之。
    事      實
一、丙○○綽號「小馬」，自民國七十七年十一月起，任職桃園縣政府警察局警員，
    並自八十五年十一月起至八十八年七月止，擔任桃園縣政府警察局龜山分局代用
    偵查員，自八十八年七月間，改調桃園縣政府警察局保安警察隊隊員。庚○係中
    華人民共和國廣西省人，民國八十六年間與桃園縣大溪鎮鎮民王奕力結婚，同年
    十一月間依親來台，於民國八十八年間，在桃園縣桃園市寶來酒店任公關小姐時
    認識丙○○，嗣後彼二人即在桃園市○○街一一○號一樓之一同居，並自九十年
    六月間起，與丙○○在八十八年間因查獲毒品案件所認識之嫌犯甲○○，共同在
    桃園市○○路中央戲院一樓開店，合夥經營大陸進口女用內衣褲生意；於九十一
    年三月間，丙○○與庚○二人另在桃園縣桃園市○○路四四一號三樓之一租屋，
    繼續維持同居男女朋友之關係。
二、丙○○身為警察人員，不知潔身自愛，竟與毒販為伍，明知海洛因為毒品危害防
    制條例所稱之第一級毒品，不得非法販賣、持有，因見販賣毒品有豐厚暴利，而
    於不詳時間，在不詳地點，以不詳之代價，自不詳姓名年籍之人販入海洛因，藏
    於茶葉罐及鐵罐內，放在上開經國路四四一號三樓之一該址之廚房櫃子裡，於九
    十一年十一月間為庚○所發現，經庚○規勸無效，嗣丙○○竟與庚○（經本院前
    審判處有期徒刑七年確定）共同基於販賣海洛因以營利之概括犯意，將二人同居
    之該址作為分裝及販賣交易海洛因之場所，連續為下列販賣第一級毒品海洛因之
    行為：
  (1)九十一年九月十一日，桃園縣政府警察局保安警察隊查獲煙毒嫌犯游皓明，丙○○因而於斯時認識游皓明之友人蔡桂雲（綽號「萍姐」、「小萍」），此後即與
    蔡桂雲頻頻接觸，促使蔡桂雲同意接替游皓明為其下手，而自其認識蔡桂雲後約
    隔兩、三個月之時起，至九十二年三月十七日止該段期間內，連續在其與庚○前
    揭經國路四四一號三樓之一該租屋處、及桃園縣中壢市○○○路○段二十八號四
    樓之三蔡桂雲住處等地，將海洛因每一兩加價為約新臺幣（下同）九萬餘元至十
    二萬元左右（依不同重量、品質及純度而定），販賣予蔡桂雲多次：第一次（正
    確之日期不詳），將九兩粉狀之海洛因以八十五萬元賣給蔡桂雲；第二次（正確
    日期不詳），因蔡桂雲第一次向其所購之海洛因成分不佳，無意再與其交易，其
    後丙○○藉詞要跟蔡桂雲調借十萬元，於蔡桂雲將款備妥，丙○○前往取款時，
    又拿一兩之海洛因叫蔡桂雲找人試試看品質如何，利用此一方式，將海洛因脫售
    出手，經與其共同基於犯意聯絡之蔡桂雲將之交由他人處理，而向該人收取其借
    給丙○○之十萬元；第三次，於九十二年一月間接近農曆過年時，丙○○與庚○
    二人同往上開蔡桂雲住處，由丙○○將二、三兩之海洛因出售予蔡桂雲，蔡桂雲
    未當場給錢，僅贈送丙○○、庚○二人酒和茶葉等禮物，事後始再給付該次之價
    款（正確數額不詳，以最便宜之第一次與蔡桂雲交易九兩之價格八十五萬元計算
    ，四捨五入，共為二十八萬二千元）；第四次，於農曆年過後之九十二年二月間
    ，蔡桂雲至上開經國路四四一號三樓之一丙○○與庚○同居處，向丙○○購買一
    百二十五萬元之海洛因，當面先行交給丙○○五十萬元，丙○○再當場交由庚○
    代為清點，同年三月初，蔡桂雲又至丙○○與庚○上開同居處交付丙○○七十萬
    元，亦經丙○○將之交由庚○代為清點；第五次，於九十二年三月十七日二十三
    時三十分許，由丙○○親自帶五兩之海洛因至上開蔡桂雲住處，以六十萬元出售
    予蔡桂雲，蔡桂雲僅交付五十萬元，尚欠十萬元未付。
  (2)九十一年十二月至九十二年一月該段期間內某日（正確日期不詳），由丙○○於
    不詳地點，以十二萬元出售一包海洛因予甲○○。
  (3)於九十二年一月間某不詳時日，丙○○將二兩海洛因加價為二十四萬元賣給乙○○，著由庚○先以電話聯絡其小叔乙○○（即王奕力之弟）至其與丙○○上開租
    屋處該棟大樓之樓下，再經其將二兩海洛因交給乙○○，惟乙○○當場僅交付庚○二十二萬元，餘款二萬元乙○○迄未償付。
三、嗣於九十二年三月二十二日，臺灣南投地方法院檢察署檢察官因偵查毒品案件逮
    捕蔡桂雲，經蔡桂雲之指證，乃指揮員警組成專案小組循線追緝，於同年月二十
    四日，在桃園縣桃園市○○路四四一號三樓之一拘捕丙○○、庚○二人，並扣得
    如附表編號一至編號五所示屬丙○○所有、供彼等販賣海洛因所用之物，及其餘
    非供販毒所用之如附表編號六所示行動電話等物；庚○於到案後經自白犯行，並
    於同年月二十五日十三時許，主動引警至桃園縣桃園市○○路四四一號三樓之一
    ，在廚房水槽下方暗格內，取出丙○○販賣所餘、以一個巧克力鐵盒及一個黃色
    布袋包裝之海洛因（詳如附表編號七、八所示）。
四、案經臺灣南投地方法院檢察署檢察官指揮法務部調查局南投縣調查站、法務部調
    查局中部地區機動工作組、南投縣政府警察局、南投縣政府警察局南投分局組成
    專案小組偵查起訴。
    理      由
一、訊據上訴人即被告丙○○矢口否認前揭犯行，辯稱伊未販賣毒品，證人乙○○、
    蔡桂雲、甲○○、庚○所供均有不實，且彼此所供互有出入，均不足採為不利於
    被告之證據，本件係起因於庚○有吸毒之習慣，認識她是其不幸，其本來是好意
    幫她戒毒，不意被她所拖累，原審所認定之事實與實情不符云云。惟查右揭事實
    ，業據：
  (1)證人蔡桂雲於九十二年三月二十四日警訊時證稱：「我所吸食之毒品係向綽號『
    小馬或稱東霖』之不詳男子交易，：：：最後一次係於本月十七日二十三時三十
    分許，綽號『小馬或稱東霖』該男子親自帶到我住處交易，當時交易一級毒品海
    洛因五兩重，：：總共價值六十萬元，我只支付五十萬元，還剩十萬元未付。」
    （九十二年度偵字第一二八七號偵查卷第六十六頁）；於九十二年八月二十二日
    原審調查中證稱：「（被查獲的）一級毒品是我跟被告丙○○買的，：：：。
    」「去年九月份我的朋友在保安隊出事，我去看他，他介紹我認識被告丙○○。
    」「（你朋友名字？）游皓明。」「被告丙○○跟我說，：：他之前跟游皓明有
    串一條線，游皓明有付點錢給丙○○，但是後來游皓明出事，無法交易，被告丙○○問我要不要接替游皓明的地位。」「（被告丙○○何時跟你有一級毒品的接
    觸？）游皓明要我接他的位置是指一級毒品。游皓明的太太看完游皓明回來，跟
    我說放心去接，後來丙○○主動跟我聯絡，叫我先付多少錢，等貨到再付多少錢
    。」「（你付了錢？付多少？）付了，總共八十五萬元。：：：」「（八十五萬
    元是否接替游皓明的線？）應該是。」「（是否完成游皓明跟丙○○之間的交易
    ？）被告丙○○跟我說他沒有收到游皓明的錢，但是延續同一筆交易。」「（八
    十五萬元這次數量多少？）九兩。重量應該是一塊的重量，但我拿到的是粉狀的
    。：：：」「（有沒有跟丙○○談過成分不佳？）有。他說他也不知道。」「
    （既然成分不佳，為何又跟丙○○交易？）我沒有打算要跟他交易，是之後被告
    丙○○說要跟我調十萬元，我錢準備好，他來拿錢時，就拿一兩海洛因毒品，叫
    我找人家試試看這個東西好不好，我就拿給人家處理，別人就拿十萬元給我。」
    「接近過年，被告丙○○帶著被告庚○到我家，我說被告丙○○交給我的海洛
    因不好，被告庚○口頭上跟我說，人家說你東西不好，不一定真的不好，這個東
    西真的不錯，你價位不要掉。被告丙○○交海洛因給我時，被告庚○知道。」「
    （被告二人第一次到你家給你多少數量的海洛因？）印象中是二、三兩，事後才
    給他們錢，當天沒有給他們錢。」「（你曾去被告丙○○住處看到庚○，那次
    去做什麼？）拿海洛因，當場給錢，是被告庚○在數錢。」「（那次數量？）：
    ：：我們談好一百二十五萬元，：：：」；「（九十二年三月二十四日被查獲
    那次，是否與之前跟丙○○以一百二十五萬元買的毒品同一批？）不是。」「（
    被查獲的那批給丙○○多少錢？）我只知道給他五十萬元，還差五萬元。」等語
    。（原審卷第一宗第三一○、三一一、三一二頁、第三一四至三一九頁蔡桂雲證
    詞筆錄參照）。
  (2)同案被告庚○於九十二年三月二十五日上午在法務部調查局南投縣調查站（以
    下簡稱南投縣調查站），經調查人員提示扣案記事本（按：影本附於九十二年度
    偵字第一二八七號偵查卷第二宗第八十一頁、同年度偵字第一二八九號偵查卷第
    六十二頁）供其詳閱後，其就該記事本中所載「『萍１５４』；『豪２２－２』
    ；『文１２』；：：」意義何所指？及何人所記載？已明白證稱：「本頁是丙○○本人所記載。如前述，本頁均是記載丙○○賣海洛因所得的錢，『萍１５４』
    表示賣海洛因給萍姐收到一百五十四萬元；『豪２２－２』表示賣海洛因給豪只
    收到二十二萬元，還欠二萬元；『文１２』表示賣海洛因給游文良收到十二萬元
    ；：：：」；經調查人員提示扣案之大小電子磅秤各一個及夾鍊袋六包供其辨識
    ，亦據其明白供稱：「該大小電子磅秤各一個及夾鍊袋六包均係丙○○所購買，
    是用來秤海洛因的，原本是放在客廳，由丙○○本人分裝海洛因時使用的，但是
    最近因為他怕遭檢調人員查緝，他曾在三月二十二日打電話給我，要我把大小電
    子磅秤各一個及夾鍊袋六包放進紙箱，他會在二十三日或二十四日取走。」；並
    證稱：「（你曾否在丙○○販售海洛因時在場？）有的，丙○○販售海洛因時，
    我並不是每次都在，但今（九十二）年一、二月間萍姐曾向丙○○購買海洛因兩
    次，當時我有在場，第一次萍姐交付給丙○○的款項約四十八萬元到五十萬元，
    第二次是多少錢我記不清楚，丙○○均要我幫忙清點有無夾帶假鈔。：：」（前
    引第一二八七號偵查卷第一宗第七十二至七十四頁）；同日晚上二十時十分至
    二十時五十分接受調查時，並向調查人員坦供：「我現在記起來在記事本中之『
    豪』應該（是指）我小叔乙○○，乙○○有習慣吸毒前科，丙○○任職桃園龜山
    刑事組偵查員時曾經有意追緝他，後來，我與丙○○同住在前述租屋處後，他才
    知道乙○○是我小叔，在九十二年一月間，丙○○曾經叫我以每兩十二萬元的價
    格販賣二兩的海洛因給乙○○，乙○○交付現金二十二萬元，尚欠二萬元，貴局
    所扣押之１─２記事本內頁所載『豪２２－２』，即是前述販賣毒品之交易記錄
    ，乙○○目前因毒品及槍枝案通緝中。」（前引第一二八七號偵查卷第一宗第七
    十八頁）；同日晚上內勤檢察官偵查中其復供承：「（有無幫小馬販毒？）有
    ，一次，賣給我小叔，今年一月，我打電話叫我小叔，問他要不要，他要，所以
    我交給他二兩，應該給我二十四萬元，可是小叔只給我二十二萬元，都有記在簿
    子上，當時是在我住的經國路（住處）樓下交給他。」（同偵查卷第一宗第七十
    八頁、第八十一頁）；九十二年四月四日在南投縣調查站調查時又供稱：「：
    ：：在九十一年農曆過年間，丙○○妻子發現我與丙○○的關係後非常生氣，他
    經常到我與丙○○共同開設之內衣店找過我，與我爭吵，於九十一年三月間我因
    不堪其擾，故返回大陸。：：：」「：：：我會知道丙○○販賣毒品係因我於九
    十一年十一月回台後，發現丙○○與綽號『小四』及甲○○交往密切，做事或談
    話均非常神祕，我在場時，渠等以為我聽不懂台語，均用台語談論毒品交易之事
    ，其實我聽得懂一些台語，並曾勸丙○○不要販毒，因我以前在大陸之男友即因
    販毒而被槍斃。」經調查人員提示上開扣案之記事簿訊以除了該記事簿中所記載
    外，丙○○有無另外之販毒對象及販毒所得？復據其供稱：「：：該記事簿是九
    十一年十二月至九十二年一月所記載，但丙○○於九十二年一月以後毒品交易即
    不准我再做記載，丙○○有無另外之販毒對象或販毒所得我不清楚：：：。」又
    供稱：「（你是否認識綽號『萍姐』、本名蔡桂雲之女子？）『萍姐』曾到前述
    租屋處向丙○○購買毒品海洛因，我在該處見過他，但從未交談過，我曾詢問丙○○『萍姐』係何身分，丙○○告訴我『萍姐』是大毒梟。丙○○也曾帶我到『
    萍姐』住處兩次，一次在農曆年前左右，我隨丙○○到『萍姐』住處二樓倉庫，
    『萍姐』交給丙○○兩瓶洋酒及一包錢（其數目不詳），另一次是丙○○自己上
    樓。」「：：我在九十二年一、二月間曾在桃園市○○路四四一號三樓之一看過
    『萍姐』向丙○○購買毒品二次，丙○○要我幫忙數錢，第一次是五十萬元，第
    二次是七十萬元。」（九十二年度偵字第一二八七號偵查卷第二宗第十八頁、第
    二十一頁）；九十二年六月十九日檢察官偵查中以證人之身份結稱：「：：：
    另外蔡桂雲的部分，我沒有親眼見小馬拿毒品出來，但有一包包好的東西給蔡桂
    雲，蔡桂雲則將現金七十萬元交給小馬，餘款多少還沒收，我不清楚，小馬以台
    語問蔡桂雲：貨品質如何？蔡桂雲回答：不錯呀。有一次我們到蔡桂雲處，是收
    毒品的錢，蔡桂雲有送我們酒和茶葉，：：：」；另就其曾交毒品給乙○○之過
    程又證稱：「小馬叫我打電話給我小叔乙○○，說叫他過來拿東西，我小叔就知
    道了，時間是在今年一月或去年十二月間，小馬將毒品塞在兩個空的七星菸盒內
    ，就叫我拿下樓給我小叔，地點是在經國路住處，我小叔就拿二十二萬元要我交
    給小馬，我交給小馬後，他很生氣，說這些吸毒人真是臉皮厚，能賴就賴，小馬
    就在記事本記『２２－２』，意思是指我小叔還欠他二萬元，：：：」（九十二
    年度偵字第一二八九號偵查卷第八十三、八十四頁）；九十二年六月十八日原
    審調查中結稱：「（認識被告丙○○？）認識。」「（認識多久？）四年多。」
    「（與被告丙○○之關係？）親密的朋友。」「（有無同居事實？）曾經有。」
    「（何時開始到何時結束？）四年前到被查獲時為止。」「（有位綽號綽號「萍
    姐」，本名叫蔡桂雲的女士認識嗎？）見過，不認識。」「（見過幾次面？）兩
    、三次。」「（何種場合？）今年過年前，被告丙○○帶我去蔡桂雲中壢他家，
    蔡桂雲他有拿酒跟茶葉出來送我們。」「（第二次見面場合？）蔡桂雲過完年後
    來我們家。」「（還有無再看到蔡桂雲？）有，約在三月初時，也是在我們家。
    」；又證稱：「：：：八十一頁（指上開第一二八七號偵查卷第二宗第八十一頁
    所附扣案記事本內頁影本）左邊全部都是我的筆跡，右邊全部都是被告丙○○的
    筆跡。：：：」「（八十一頁右半部佑、文、萍、豪是否也是被告販賣毒品所得
    ？）是。」「（被查獲的大小磅秤及夾鏈袋是做何用？）用來分裝海洛因毒品用
    的。」「（這些販毒的錢你有無經手？）我沒有收過錢，只有數過錢。兩次都是
    『萍姐』來我們家。有一次當面看到『萍姐』交錢給被告，被告叫我幫他數錢。
    另一次蔡桂雲來我家，我在房間，那些錢應該是『萍姐』給被告的，被告有叫我
    數錢。」；並證稱其與被告丙○○原本是在興一街一一○號一樓之一同居，後來
    才搬到經國路等情綦詳（原審卷第一宗第四十五、四十六頁、第四十九、五十、
    五十一頁、第五十三頁、第五十八、五十九頁、第六十二頁、第六十五頁）；於
    該次庭訊中，辯護人經質以其剛剛說曾拿毒品到樓下去給乙○○是何時的事，亦
    據其供明是在過年前一月（按即九十二年一月）左右等語在卷（原審卷第一宗第
    八十六頁）。九十二年八月二十二日原審調查中證稱：「筆錄第十一頁（按即
    原審卷第一宗第三一七頁證人蔡桂雲之證詞筆錄），證人說我當場數錢，實際上
    當場數錢是第一次，第二次是在臥室數錢，證人把兩次搞混了，變成一次。」「
    筆錄第十二頁（按即原審卷第一宗第三一八頁證人蔡桂雲證詞筆錄），證人說見
    過我三次面的順序，這個不對，實際上我去他們家一次，他來我們家兩次。」（
    原審卷第一宗第三三四頁）；九十二年十一月二十六日原審審理中一再供稱：
    其拿給乙○○該次之毒品，確是被告丙○○叫其拿給乙○○者無誤（原審卷第二
    宗第二四六、二四七頁、第二五九頁）本院前審調查中，其仍不諱言曾幫忙數
    錢兩次；其知道賣給乙○○部分，價格是二十二萬元；其與丙○○同居期間，丙○○確有販毒給蔡桂雲、乙○○、甲○○；蔡桂雲到經國路四四一號買毒品其數
    錢數過二次，就其記憶所及，一次是五十幾萬元，另一次為七十幾萬元，正確數
    額其已忘記等情屬實（本院上重訴字第七號卷第四十六頁、第八十一頁、第一一
    一頁、第一四六頁）；本院更審中其再次到作證時，雖證稱其與蔡桂雲共見過
    三次面，兩次是在蔡桂雲家，一次是在其住處云云，（本院更一卷第一三四頁）
    ，與其先前所供係在蔡桂雲家見過蔡桂雲一次，在其住處見過蔡桂雲二次等語稍
    有出入，容或在本院更審中因事隔已久，記憶可能已較模糊，致所證有誤，且除
    此一出入外，其餘所證情節，與其前揭在南投縣調查站調查時、檢察官偵查中、
    及在原審所供等情均無異，益徵其原先所供上開等情應無不實。
  (3)證人甲○○於原審審理中證稱：其不知道記事本（指前揭扣案之記事本）上面關
    於「文」該部分所載係屬內衣或毒品的帳；其先前有施用過毒品，曾在丙○○與
    庚○同居之上開經國路租屋處付款一次，是由庚○收受，金額若干其已忘記，大
    概是十幾萬等語，並據庚○就其所證當庭陳明：「：：：記事本上『文』代表文
    良這個部分是丙○○寫的，也都是丙○○跟我講的，他（指甲○○）拿錢給我這
    個部分我不是記得很清楚。」（原審卷第二宗第一六九、一七○頁）。
  (4)被告丙○○就其於八十五年至八十八年間係在龜山分局擔任偵查員，八十八年間
    始改調為桃園縣政府警察局保安警察隊隊員，九十年六月間開始與庚○合夥在桃
    園市○○路中央戲院一樓開店銷售內衣；其綽號叫「小馬」，其係於九十一年九
    月間，「小萍」的朋友因毒品案被桃園縣警察局保安隊查獲，「小萍」送點心來
    給她朋友，其與「小萍」聊天而認識「小萍」；其認識甲○○，甲○○於八十八
    年間曾因持有海洛因及安非他命被其查獲並移送偵辦，九十年六月間甲○○以六
    十萬元與其合夥經營上開內衣店銷售女用內衣褲；其係自九十一年三月間起，與
    庚○在桃園市○○路四四一號三樓之一租屋同居；前開第一二八七號偵查卷第二
    宗第八十一頁右上方的字也是其所寫的，「萍」是指蔡桂雲、「豪」是指乙○○
    、「文」是指甲○○等事實，分別在法務部調查局桃園縣調查站及南投縣調查站
    調查時、檢察官偵查中、及在本院前審審理中坦承不諱（前引第一二八七號偵查
    卷第一宗第三十五、三十六頁；第五十一、五十二、五十五頁；第一二八七號偵
    查卷第二宗第二十九、三十頁；本院九十三年度上重訴字第七號卷第七十九頁、
    第一二一頁、第一九○頁）。
  (5)按同案被告兼證人庚○、及證人蔡桂雲、甲○○、乙○○於供證之間，容或因恐
    事本身刑責，或因刻意避重就輕，或因蓄意護被告，或因各人之記憶力優劣
    有別，或因各人就事實之陳述詳略不一，致各人先後所證或歷次所供未必始終如
    一，或彼此所供稍有出入，事所難免，惟庚○、蔡桂雲、甲○○、乙○○等人上
    開所供，既無勾串之情事，彼此又大致相符，自非不堪採信。此外並有如附表所
    示電子磅秤、夾鏈袋、記事本、海洛因等物扣案可證，其中如附表編號八所示扣
    案物品經送請法務部調查局鑑定結果，認送驗白粉十六包均含有第一級第六項毒
    品海洛因成分，純質淨重三四二‧六一公克（包裝重五三‧二二公克），有法務
    部調查局鑑定通知書附卷可稽（第一二八七號偵查卷第二宗第四十頁）。參酌被
    告業已供承扣案記事本內頁所載，其中如前引第一二八七號偵查卷第二宗第八十
    一頁所附內頁影本右半部之「『萍１５４』；『豪２２－２』；『文１２』」等
    記載均係其本人之筆跡，且證人庚○於原審調查中業據證稱「小萍」和甲○○均
    未向渠等買過內衣（原審卷第一宗第六十八、六十九頁），證人乙○○於原審審
    理中亦經到庭證稱其與被告丙○○及其大嫂庚○間並無內衣買賣金錢上之債務等
    語在卷（原審卷第二宗第一七九頁），被告丙○○於本院前審調查中竟猶辯稱上
    開第八十一頁右邊的數字是蔡桂雲、乙○○、甲○○等人向其購買衣服的件數云
    云（前引本院上重訴字第七號卷第一二一頁），益見被告所辯不實。至關於扣案
    記事本中所載之數額，乃被告個人或庚○依據被告指示所載，原即可能僅係粗略
    之流水帳，未必均屬被告每次販賣毒品交易之總金額，與前揭事實欄中所載歷次
    販賣毒品之金額縱未盡一致，亦無從因此即據為有利於被告之認定。
  (6)復按一般習慣上表示數量之用語「二、三兩」，乃指約二、三兩之意，亦即「顯
    然多於二兩、少說也有三兩」，並非指二兩或三兩之意。依證人蔡桂雲上開所供
    ，被告與庚○二人第一次到其住處，在其印象中交給其海洛因之數量是二、三兩
    ，參酌一般吸毒或販毒之人每於到案後，就所曾經持有之毒品數量，莫不刻意故
    為縮水之不實供述，從未有故為不實之誇大者，證人蔡桂雲既供稱被告與庚○二
  人第一次到其住處交給其海洛因之數量係二、三兩，則依上開說明，被告與庚○
    二人該次所販賣予蔡桂雲之海洛因數量應係三兩，當可認定；而該次之交易價格
    ，被告與庚○及蔡桂雲三人均未據實供明，致正確之數額不詳，茲以最便宜之被
    告第一次與蔡桂雲交易九兩之價格八十五萬元為準，計算被告與庚○二人該次販
    毒之所得，採四捨五入，共為二十八萬二千元；則被告與庚○二人如前揭事實欄
    所載，關於蔡桂雲部分，先後五次販賣海洛因之所得分別為八十五萬元、十萬元
    、二十八萬二千元、一百二十五萬元、五十萬元，販賣海洛因一次予甲○○之所
    得為十二萬元，販賣海洛因一次予乙○○之所得為二十二萬元，前後販賣海洛因
    之所得共計三百三十二萬二千元。
  (7)另查本件被告有無販賣海洛因，原非戊○○、牙盛德所知情，扣案之電子磅秤是
    否為被告因查緝毒品案件之需所自行購置，亦與被告有無利用該電子磅秤為販毒
    工具無關，九十一年九月十一日，桃園縣政府警察局保安警察隊查獲煙毒嫌犯游
    皓明，當時被告丙○○係桃園縣政府警察局保安警察隊隊員，戊○○、牙盛德二
    人亦未能證明當日在游皓明被移送檢察官偵辦前，被告丙○○絕無機會或空隙在
  該保安警察隊內與游皓明有過交談，證人戊○○、牙盛德於原審及於本院更審中
    所證當日被告有無參與查緝游皓明，有無正常排班，員警有無因查緝毒品案件之
    需而自行購置電子磅秤之情形，均難謂與被告前揭販賣海洛因之犯行有何關連，
    自均不足採為有利於被告之證據。復查前揭所採之論罪證據，要與證人丁○○無
    涉，證人丁○○於本院更審中所證其不認識被告，也沒見過被告，也不曾跟被告
    通過電話，也沒有透過蔡桂雲向被告買過毒品云云，亦無從資為有利於被告之認
    定。
  (8)被告上開所辯，無非飾卸之詞，不足採信，其辯護人為其辯稱本件未帶同被告起
    出扣案毒品，單憑庚○所供即認定扣案毒品是被告丙○○所有，就庚○幫被告數
    錢一節，證人庚○、蔡桂雲二人各說各話，且該二證人彼此所證互相矛盾，游皓
    明經移送檢察官偵辦後，警方並未予借提，亦足見蔡桂雲所證有瑕疵，依扣案記
    事本所載，乙○○與被告應有四次之毒品交易，何以只認定交易一次，依庚○所
    供被告賣給萍姐（蔡桂雲）毒品之金額，與扣案之記事本所載亦有出入，遽此對
    被告論罪科刑，尚有未洽云云，亦難憑採。
  (9)關於毒品之施用或販賣，政府查緝甚嚴，販賣毒品之風險甚高，致毒品益趨價高
    量微，毒品販賣者率有暴利可圖；又販賣毒品者，非可公然為之，亦無公定之價
    格，且毒品均可任意分裝增減分量，而每次交易之價量，亦可能隨時依雙方之關
    係深淺、資力、需求量、及對行情之認知、來源是否充裕、風險之評估等因素而
    異其標準，並機動調整，非可一概而論，販賣之利得，除經坦承犯行或價量俱臻
    明確外，委難察得實情，販賣之人從價差或量差中牟利方式雖異，其意圖營利之
    非法販賣行為則一。本件被告丙○○自始否認販賣海洛因之犯行，且上開蔡桂雲
    、甲○○、乙○○等證人亦不知被告販入海洛因之成本如何，致無法查得販賣之
    實際利得若干，惟被告丙○○、庚○與蔡桂雲等購買者均非至親，參酌本件被告
    等販賣毒品之交易金額多達數百萬元，被告丙○○又曾擔任代用偵查員，更曾偵
    辦毒品案件，對於販賣毒品之重刑理當知之甚詳，如無相當利潤可圖，豈有甘冒
    重刑之風險，而將海洛因無償轉讓他人之理？被告丙○○與庚○二人顯然具有營
    利之意圖，要無疑義。事證明確，被告犯行，堪以認定。
二、按海洛因係毒品危害防制條例第二條第二項第一款所稱之第一級毒品，核被告丙○○所為，係犯毒品危害防制條例第四條第一項之販賣第一級毒品罪。被告丙○○與庚○彼此間對上開犯行，及就其中關於前揭事欄二之(1)中所載第二次販賣海
    洛因十萬元之該次犯行，並與蔡桂雲間，有犯意聯絡及行為分擔，均為共同正犯
    。檢察官追加起訴書認庚○係幫助被告丙○○販賣第一級毒品，屬從犯，應依規
    定減輕其刑，尚有未洽。又公訴意旨雖認被告丙○○就上開行為與綽號「小四」
    之不詳姓名者，彼此亦有犯意聯絡及行為分擔，均為共同正犯，惟查證人庚○於
    原審調查中業據證稱：「（何時知道小四是幫被告夾帶海洛因？）被告說的。過
    年後。」等語（原審卷第一宗第七十六頁），關於證人庚○此部分之證詞核屬傳
    聞證據，並無證據能力，除此之外，復無其他證據足認綽號「小四」該不詳姓名
    者確與被告丙○○有共同販賣海洛因之行為，公訴人就此部分之認定亦有未洽。
    被告丙○○因販賣而持有海洛因之低度行為，為其販賣第一級毒品之高度行為所
    吸收，不另論罪。被告上開多次之犯行，時間密接，犯罪構成要件相同，顯係基
    於概括犯意反覆為之，為連續犯，應以一罪論，惟所犯該罪之本刑為死刑或無期
    徒刑，不得再加重其刑。公訴意旨認被告係先後販賣海洛因三、四次予蔡桂雲，
    惟其實際販賣予蔡桂雲海洛因之次數應為五次，就其中公訴人所未起訴之部分，
    因與起訴部分有連續關係，屬裁判上一罪，本院自得併予審判；如附表編號八所
    示之扣案海洛因，係查獲之第一級毒品，應依同條例第十八條第一項前段規定宣
    告沒收銷燬之；如附表編號一、二、三、四、五、七所示扣案物品，係被告丙○○所有供販賣第一級毒品所用之物，業據證人庚○、蔡桂雲、或被告丙○○分別
    供證在卷，爰均依毒品危害防制條例第十九條第一項前段之規定，宣告沒收；被
    告丙○○販賣海洛因之所得三百三十二萬二千元，雖未扣案，仍應依毒品危害防
    制條例第十九條第一項後段之規定宣告沒收，如全部或一部不能沒收時，以其財
    產抵償之；如附表編號六所示扣案之行動電話六支、及本件其餘扣案證物，則無
    證據足認係被告等人供本件犯罪所用之物，均不另為沒收之諭知，附此敘明。
三、公訴意旨另以：被告丙○○與上開綽號「小四」之不詳姓名者等毒販，並共同利
    用管道，連續多次自大陸地區將第一級毒品海洛因運輸進入台灣地區販賣圖利，
    因認被告丙○○另涉有毒品危害防制條例第四條第一項之運輸毒品罪嫌云云，惟
    按毒品危害防制條例所稱之運輸，係指單純運輸並無他項目的而言，若以販賣而
    從事於搬運之行為，仍成立意圖販賣而持有（或販賣）之罪，否則單純為轉讓、
    施用等目的所為搬運毒品行為，豈不皆應依運輸毒品論罪，最高法院九十二年臺
    上字第一一八四號判決意旨可資參照，況查本件並無積極證據足認被告丙○○確
    有運輸海洛因之犯行，自無從遽以該條例第四條第一項之運輸第一級毒品罪論擬
    ，公訴人以被告丙○○係涉犯同條例第四條第一項運輸、販賣第一級毒品之罪嫌
    起訴，容有誤會；至於起訴書雖未具體表明被告所涉運輸第一級毒品與販賣第一
    級毒品間之關係，惟依其意旨觀之，應係認為被告之運輸及販賣第一級毒品屬一
    罪之關係，爰不另為無罪之諭知，附此載明。
四、公訴意旨另略以：(1)秘密證人Ａ１先透過蔡桂雲、及嗣後自行與被告丙○○聯繫
    之方式，由被告丙○○於九十一年九、十月間起至九十二年二月中、下旬某日止
    ，在桃園縣桃園市○○路四四一號三樓之一等處，加價以每兩（三十七點五公克
    ）十二萬元左右之價格（依不同重量、品質及純度而定），分別依序以一百二十
    一萬元、一百五十四萬元、一百五十六萬元，將十一兩、十四兩、十三兩之海洛
    因賣給秘密證人Ａ１三次，三次販毒所得至少四百三十一萬元；嗣於九十二年二
    月二十二日秘密證人Ａ１遭逮捕之數日前，被告丙○○又主動向秘密證人Ａ１表
    示，其手上仍有價值四百萬元之海洛因欲出售予伊，秘密證人Ａ１亦經同意，惟
    因秘密證人Ａ１之被逮捕，以致未及為海洛因及價款之交付。(2)被告丙○○另於
    九十一年十二月間至九十二年一月間，自行或指示有犯意聯絡之庚○，在前開租
    屋處等地，販賣海洛因予綽號「阿佑」之成年男子二十萬三千元、及販賣不詳數
    量之海洛因予綽號「ＦＲＡＮＫ」之成年男子，因認被告丙○○另涉有此部分之
    販賣第一級毒品罪嫌云云。訊據被告丙○○堅決否認涉有此部分之犯行。按犯罪
    事實應依證據認定之，無證據不得認定犯罪事實，刑事訴訟法第一百五十四條第
    二項定有明文。經查：(1)關於秘密證人Ａ１部分，於原審審理中業據檢察官當庭
    陳明此部分被告丙○○販賣海洛因之交易對象，應係蔡桂雲，而非秘密證人Ａ１
    （原審卷第二宗第一九二頁）。(2)關於綽號「阿佑」及綽號「ＦＲＡＮＫ」該二
    成年男子部分，業據證人庚○於原審調查中結稱其未曾看過「ＦＲＡＮＫ」跟被
    告交易毒品；其除「小萍」外，還曾看到一次，那個男生到其與丙○○住處，該
    男生其不認識，他要走時，其有出去看一下，其問被告那男生是誰，被告說那個
    人叫天佑，那個人要走時，我看到被告有拿一包用用白色袋子裝的東西給他（原
    審卷第一宗第七十四頁、第八十三頁），綽號「阿佑」及綽號「ＦＲＡＮＫ」該
    二成年男子，除上開扣案記事本中所載及庚○未盡明確之證述外，經查並無其他
    積極證據足資認定被告確曾販賣海洛因予該二人，復無從查悉該二人究係何人。
    (3)關於上開檢察官所起訴被告販賣海洛因予秘密證人Ａ１、綽號「阿佑」之成年
    男子、及綽號「ＦＲＡＮＫ」之成年男子等部分，既無積極證據足認被告確有此
    部分之犯行，本應為無罪之諭知，惟公訴意旨認此部分與前開論罪科刑部分有裁
    判上一罪之連續關係，爰不另為無罪之諭知。
五、原審對被告丙○○論罪科刑，固非無見，惟查(1)原判決認被告販賣第一級毒品之
    所得共為四百零二萬元，認定事實不無違誤。(2)關於被告丙○○藉詞欲向蔡桂雲
    調借十萬元，於前往取款時，帶一兩海洛因叫蔡桂雲代為找人試試看品質如何，
    嗣經蔡桂雲將之交由他人處理，而向該人收取其所借予丙○○之十萬元該次犯行
    ，原判決未對被告丙○○與蔡桂雲等人論以共同正犯，亦有未洽。被告丙○○上
    訴意旨略以其並未販賣海洛因，原審認事用法有所違誤云云，指摘原判決關於其
    共同連續販賣第一級毒品部分不當，雖無理由，惟原判決既有上開可議之處，自
    屬無可維持，應由本院將原判決關於被告販賣第一級毒品部分撤銷改判。爰審酌
    被告丙○○販賣第一級毒品海洛因之次數、所得之利益、其販毒行為對社會治安
    所生之影響、本身為負有查緝犯罪職責之警察人員，犯後復飾詞否認犯行等一切
    情狀，量處無期徒刑，併科罰金新台幣一百萬元，就所處罰金併諭知易服勞役之
    折算標準，另依刑法第三十七條第一項宣告褫奪公權終身。檢察官對被告丙○○
    求處死刑，惟查被告丙○○因一時之貪念，財迷心竅，未經熟慮，而販賣海洛因
    毒品，其所為及其犯罪之動機、目的，雖應予以非難，但其惡性尚難謂已達於須
    與社會永久隔離之程度，本院認尚無處以極刑之必要。如附表編號八所示之扣案
    海洛因，係查獲之第一級毒品，應依同條例第十八條第一項前段規定宣告沒收銷
    燬之；如附表編號一、二、三、四、五、七所示扣案物品，係被告丙○○所有供
    販賣第一級毒品所用之物，業據證人庚○、蔡桂雲、或被告丙○○分別供述在卷
    ，爰均依毒品危害防制條例第十九條第一項前段宣告沒收；被告丙○○販賣海洛
    因之所得三百三十二萬二千元，雖未扣案，仍應依毒品危害防制條例第十九條第
    一項後段之規定宣告沒收，如全部或一部不能沒收時，以其財產抵償之。
六、據上論斷，應依刑事訴訟法第三百六十九條第一項前段、第三百六十四條、第二
    百九十九條第一項前段，毒品危害防制條例第四條第一項、第十八條第一項前段
    、第十九條第一項，刑法第十一條前段、第二十八條、第五十六條前段、第四十
    二條第三項、第三十七條第一項，判決如主文。
本案經檢察官己○○到庭執行職務。
中      華      民      國　    九十四     年     四      月   二十一 　日
                                臺灣高等法院臺中分院刑事第十庭
                                      審判長法  官  林  照  明
                                            法　官  林  清  鈞
                                            法　官  唐　光　義
右正本證明與原本無異。
如不服本判決應於收受送達後十日內向本院提出上訴書狀，其未敘述上訴之理由者並
得於提起上訴後十日內向本院補提理由書（均須按他造當事人之人數附繕本）。
                                            書記官　劉　智  文
中      華      民      國　    九十四     年     四      月   二十七 　日
附表：
編號  名稱及數量、重量
一、  大電子磅秤壹個
二、  小電子磅秤壹個
三、  夾鍊袋陸包
四、  記事本壹本
五、  呼叫器壹個
六、  行動電話陸支
七、  巧克力鐵盒壹個及黃色布袋壹個
八、  海洛因拾陸包（合計驗餘淨重伍佰玖拾點柒零公克、包裝重伍拾參點貳貳公克
      ）
                                                                        Ｉ
